【裁判字號】    92,簡上,181
【裁判日期】    921002
【裁判案由】    違反稅捐稽徵法等
【裁判全文】
臺灣臺南地方法院刑事判決                        九十二年度簡上字第一八一號
    上  訴  人  臺灣台南地方法院檢察署檢察官
    被      告  甲○○
右列被告因違反稅捐稽徵法等案件，上訴人不服本院臺南簡易庭九十二年度南簡字第
六一二號中華民國九十二年六月二十日第一審判決（聲請案號：臺灣臺南地方法院檢
察署九十一年度偵字第一二三六四）提起上訴，本院管轄第二審之合議庭判決如左：
    主  文
上訴駁回。
甲○○緩刑貳年。
    事  實
一、甲○○係址設臺南市○○路三一三巷二八號「連億企業有限公司」（下稱「連億
    公司」）之負責人，為納稅義務人連億公司執行公司業務之人及從事申報營利事
    業所得稅業務之人。甲○○明知乙○○未在連億公司工作及支薪，竟於民國（下
    同）八十九年間，持向不詳姓名之「吳先生」所購買之乙○○國民身分證影本及
    由不詳姓名之人所偽造之乙○○印章，交付予不知情之會計人員持該印章蓋印於
    連億公司八十九年度薪資表，偽造成乙○○自八十九年一月起至同年十二月止在
    連億公司工作，並按月支領工資共計新臺幣（下同）十七萬四千元之私文書，且
    據而製成業務上應作成之各類所得扣繳暨免扣繳憑單後，以詐術持向財政部臺灣
    省南區國稅局臺南市分局提出申報為行使，使之營業成本增加，營利所得減少，
    以此方法逃漏營利事業所得稅計為四萬三千五百元，足生損害於乙○○及國稅稽
    徵機關對於稅捐稽徵之正確性。
二、案經乙○○訴由臺灣臺南地方法院檢察署檢察官偵查後聲請以簡易判決處刑。
    理  由
一、右揭事實，業據被告甲○○於偵查及本院調查中供承不諱，核與告訴人乙○○之
    指述情節相符，復有連億公司八十九年度薪資表、連億公司為扣繳單位之八十九
    年度乙○○各類所得扣繳暨免扣繳憑單、財政部臺灣省南國稅局台南市分局九十
    一年十月十五日剔除乙○○薪資支出補稅函、財政部台灣省南區國稅局處分書、
    八十九年度營利事業所得稅結算申報更正核定通知書附卷可佐，堪信被告之自白
    與事實相符。本案事證明確，被告犯行堪以認定。
二、查被告甲○○係連億企業有限公司之負責人，偽造乙○○之薪資表，並將不實支
    領薪資情事，登載於業務上作成之各類所得扣繳暨免扣繳憑單，持向稅損稽徵機
    關申報稅捐，藉以逃漏營利事業所得稅，核其所為係犯刑法第二百十六條、第二
    百十條之行使偽造私文書罪，第二百十六條、第二百十五條之行使業務上登載不
    實罪，又依稅捐稽徵法第四十七條第一款規定，應對納稅義務人連億公司違反稅
    捐稽徵法第四十一條以詐術逃漏稅捐之犯罪行為，依代罰規定及轉嫁原理，對被
    告甲○○分別論以稅捐稽徵法第四十七條第一款、第四十一條之罪（最高法院八
    十九年度台非字第八號、八十八年度台上字第一五八○號裁判要旨參照）。被告
    利用不知情之會計人員，將乙○○不實支領薪資情事登載於薪資表，且據而製作
    各類所得扣繳暨免扣繳憑單，並持以向稅捐機關申報，逃漏營業稅，所為係屬間
    接正犯。被告偽造乙○○之印文，為其偽造薪資表之私文書之部分行為；又其偽
    造私文書及登載不實事項於業務上文書後，復持以行使，偽造及業務登載不實之
    低度行為，應為行使之高度行為所吸收，均不另論罪。被告所犯上開行使偽造私
    文書、行使業務登載不實罪間，有方法、目的之牽連關係，為牽連犯，應從一重
    之行使偽造私文書罪論處。再按因公司為法人，公司負責人為自然人，二者在法
    律上並非同一人格主體。公司負責人為公司之代表，其為公司所為行為，應由公
    司負責。故公司負責人為公司以不正當方法逃漏稅捐，因納稅義務人為公司，其
    所觸犯稅捐稽徵法第四十一條之罪之犯罪或受罰主體，仍為公司，而非公司負責
    人，僅因公司於事實上無從擔負自由刑之責任，基於刑事政策上之考慮，同法第
    四十七條第一款將納稅義務人之公司應處徒刑之規定，轉嫁於公司負責人。是公
    司負責人依該條款而適用徒刑之處罰，乃屬代罰之性質，並非因其本身之犯罪而
    負行為責任。且刑法第五十五條所規定之牽連犯，必須同一人犯一罪而其方法或
    結果行為另犯他罪名，始克相當；亦即必須同一犯罪主體之二個以上犯罪行為間
    ，具有目的與方法、或目的與結果之關係，始得從一重處斷。公司負責人為納稅
    義務人之公司以不正當方法逃漏稅捐，既非稅捐稽徵法第四十一條之犯罪或受罰
    主體，僅依同法第四十七條第一款之規定，代替公司受徒刑之處罰，自與其本身
    為犯罪主體所犯其他罪名間，不具牽連犯關係（最高法院八十五年度台上字第六
    ０六五號、同年度台上字第六一九六號、八十九年度台非字第八號裁判參照）。
    因而被告所犯上開稅捐稽徵法第四十七條第一款、第四十一條之罪及刑法第二百
    十六條、第二百十條之罪，屬犯意個別，罪名互殊，應予分論併罰，檢察官認兩
    罪間有方法結果之牽連關係，容有誤會，附此敘明。原審認被告罪證明確，應予
    適用稅捐稽徵法第四十七條第一款、第四十一條、刑法第十一條前段、第二百十
    六條、第二百十條、第二百十五條、第五十五條、第五十一條第五款、第二百十
    九條、第四十一條第一項前段，罰金罰鍰提高標準條例第一條前段、第二條，量
    處被告應執行有期徒刑三月，並諭知易科罰金之折算標準。本院經核原判決認事
    用法及量刑，俱無不合。上訴人上訴意旨指摘原判決不當，為無理由，應予駁回
    。又被告前未曾受有期徒刑以上刑之宣告，有臺灣臺南地方法院檢察署刑案資料
    查註紀錄表及台灣高等法院被告全國前案紀錄表各一紙附卷可稽，其於原審判決
    後已與告訴人乙○○達成和解，有臺南縣善化鎮調解委員會調解筆錄一紙在卷，
    本院認其經此偵審程序及科刑教訓後，當益知警惕，應無再犯之虞，因認所宣告
    之刑，以暫不執行為適當，併予宣告緩刑二年，以勵來茲而啟自新。
據上論斷，應依刑事訴訟法第四百五十五條之一第三項、第三百六十八條、刑法第七
十四條第一款，判決如主文。
本案經檢察官范文豪到庭執行職務
中      華      民      國    九十二    年      十      月      二      日
                                  臺灣臺南地方法院刑事第三庭
                                      審判長法  官  蘇義洲
                                            法  官  謝家宜
                                            法  官  陳燁真
右正本證明與原本無異。
本件不得上訴。
                                            書記官  陳怡吟
中      華      民      國    九十二    年      十      月      二      日


司法院資訊處製作；財團法人民間司法改革基金會備份。
